【裁判字號】    95,聲判,6
【裁判日期】    950731
【裁判案由】    聲請交付審判
【裁判全文】
臺灣士林地方法院刑事裁定               95年度聲判字第6號
聲  請  人  丸竣企業有限公司
即  告訴人                    .
代  表  人  甲○○
代  理  人  吳德讓律師
被      告  乙○○
            丙○○○
上列聲請人因告訴被告等業務侵占案件，不服臺灣高等法院檢察
署檢察長中華民國95年1 月11日95年度上聲議字第299 號駁回再
議之處分（原不起訴處分案號：臺灣士林地方法院檢察署94年度
偵字第9187號），聲請交付審判，本院裁定如下：
    主    文
聲請駁回。
    理    由
一、按告訴人不服上級法院檢察署檢察長或檢察總長認再議為無
    理由而駁回之處分者，得於接受處分書後10日內委任律師提
    出理由狀，向該管第一審法院聲請交付審判，刑事訴訟法第
    258 條之1 第1 項定有明文。本件聲請人丸竣企業有限公司
    以被告乙○○、丙○○○涉犯業務侵占罪嫌，向臺灣士林地
    方法院檢察署檢察官提出告訴，經該署檢察官以94年度偵字
    第9187號為不起訴處分後，聲請人不服而聲請再議，業經臺
    灣高等法院檢察署檢察長於95年1 月11日以95年度上聲議字
    第299 號處分書駁回聲請人再議之聲請，該處分書於95 年1
    月23日送達聲請人，聲請人於收受後10日內之95年1 月27日
    委任律師具狀向本院聲請交付審判，其程序尚無不合，先予
    敘明。
二、本件聲請交付審判意旨略以：不起訴處分書及高檢署處分書
    之不起訴及駁回再議所持理由無非以「該工程履約保證金因
    為未提出無毒證明文件，故未能領取，又系爭工程履約保證
    金，尚待臣川公司提送最近1 年內滅火器葯劑合格證明文件
    後再辦理，聲請人提供之文件不屬該案採購合約規範第3 章
    …之文件、聲請人雖非承包商，惟既與臣川公司合作並提供
    產品，自有協力提供合格證明文件之義務、被告以告訴人未
    提供該等合格證明而拒交付聲請人應得之工程款，主觀上要
    無易持有為不法所有之犯意」云云。惟高檢署上述駁回理由
    顯係依檢察官偵察中遭被告誤導所致，被告為混淆事實，故
    意避開領取工程款階段，而將事件導入履約保證金未附某種
    文件故不能領取等情資為抗辯，殊不知領取工程款與履約保
    證金係屬2 事，被告業於94年2 月間領訖全部總工程款項，
    即應依約定付給告訴人應得款項，竟仍妄稱業主刁難未能領
    取，其為意圖侵占屬告訴人款項至臻明確。至於第二階段履
    約保證金領取應具何要件，由何人負責乙節，應視主辦單位
    函覆指稱需由臣川公司具送l 年內相關證明文件，亦即須由
    臣川公司具名將現場實物送檢，告訴人無法代位，則該履約
    保證金僅賸20餘萬元，被告既意圖不法，勢必選擇侵占告訴
    人150 萬之鉅款，故意拖延送檢程序，以便藉機持續侵占告
    訴人之款尤至明確。又依該工程合約規章第3 章第3 項之「
    設備完成交貨。」係指交付業主之本批產品而言；而「承商
    」是指臣川公司，E 、G 均標明原廠證明（即告訴人所負責
    且已附之文件），但查E 項未標明原廠，即應由被告公司會
    同買方就供應買方貨品現場取樣送驗取證提出，始與主辦單
    位函文相符，不容被告藉詞混淆欺瞞，地檢署為不起訴暨高
    檢署駁回再議要屬誤解，為此聲請交付審判云云。
三、按法院認交付審判之聲請不合法或無理由者，應駁回之，刑
    事訴訟法第258 條之3 第2 項前段定有明文。次按刑法上之
    侵占罪，須持有人變分其原來之持有意思而為不法所有之意
    思，始能成立，如僅將持有物延不交還或有其他原因致一時
    未能交還，既缺乏主觀要件，即難遽以該罪相繩，最高法院
    68年臺上字第3146號判例意旨可資參照。查本件被告就業已
    向業主領取全部工程款之事實，固於警詢及偵查中供承不諱
    （見94年度偵字第9187號偵查卷第22、25、35頁），惟辯稱
    係因負責提供產品之聲請人未能配合提出產品無毒證明文件
    ，致被告無法向業主領回履約保證金，始生本件爭執等語，
    而經臺灣士林地方法院檢察署檢察官向業主即交通部民用航
    空局中正國際航空站查詢之結果，該工程之履約保證金確係
    因欠缺相關檢驗合格證明致未能發還，有交通部民用航空局
    中正國際航空站94年10月24日正站維字第09400171670 號函
    在卷可佐（見同上卷第55頁），是被告前開辯解，自屬有據
    。至告訴人雖提出經濟部標準檢驗局89年1 月19日標檢（89
    ）三字第0000506 號函、經濟部標準檢驗局商品型式認可證
    書、經濟部標準檢驗局國內產製商品合格證書等文件，作為
    其業已提出無毒證明之佐證，然經臺灣士林地方法院檢察署
    檢附各該文件函詢交通部民用航空局中正國際航空站上開文
    件是否得作為滅火藥劑之合格證明文件，經函覆以「臣川公
    司未提送最近l 年內滅火藥劑合格證明文件，依據本站『滅
    火器採購案』合約書採購規範第3 章第1 項3-H 所定，承商
    應附LC50或EC50或生物分解度等合格證明，因此附件2 所示
    經核不屬上述文件」，此有交通部民用航空局中正國際航空
    站94年10月24日正站維字第09400171670 號函在卷足憑（見
    同上卷第55頁），是告訴人指稱其業已提供所需之相關證明
    文件云云，即非可採。從而，被告既係因負責提供產品之聲
    請人未能提出該產品之相關檢驗合格證明文件，致履約保證
    金無法領回，而與被告就工程款之給付發生爭執，姑不論其
    可得核退之履約保證金與拒付聲請人應得之工程款是否相當
    ，此要屬聲請人得否請求被告等給付款項或被告主張同時履
    行抗辯有無理由之民事問題，尚難認被告於主觀上有何易持
    有為不法所有之犯意，揆諸首揭說明，自不能遽以業務侵占
    罪責相繩。
四、綜上所述，原不起訴處分書及聲請再議處分書既已詳予調查
    偵查卷內所存證據，並敘明所憑證據及判斷理由，認既無積
    極證據證明被告乙○○、丙○○○有何聲請人所指犯行，尚
    難以聲請人之片面指訴，遽認被告等涉有前揭犯行；且原處
    分所載證據取捨及事實認定之理由，尚無違背經驗法則或論
    理法則之情事，是原檢察官及臺灣高等法院檢察署檢察長以
    被告等犯罪不能證明，分別予以不起訴處分及駁回再議之聲
    請，並無不當。本件聲請交付審判意旨仍執陳詞，對於原處
    分漫加指摘求予審判，顯無理由，應予駁回。
五、依刑事訴訟法第258 條之3第2項前段裁定如主文。
中    華    民    國    95    年    7     月    31    日
                  刑事第二庭審判長法  官  林清吉
                                  法  官  賴邦元
                                  法  官  馬傲霜
以上正本證明與原本無異。
本件不得抗告。
                            書記官  陳玉瓊
中    華    民    國    95    年    7     月    31    日


司法院資訊處製作；財團法人民間司法改革基金會備份。
